臺灣屏東地方法院民事裁定　
111年度輔宣字第18號
聲  請  人  曾雪娥  

相  對  人  賴育正  

上列聲請人聲請撤銷輔助宣告事件，本院裁定如下：
    主  文
本院於民國107 年10月17日以107 年度輔宣字第35號宣告賴育正
（男，民國00年0 月00日生，身分證統一編號：Z000000000號）
為受輔助宣告人之裁定應予撤銷。
聲請程序費用由聲請人負擔。
    理  由
一、按「對於因精神障礙或其他心智缺陷，致其為意思表示或受
    意思表示，或辨識其意思表示效果之能力，顯有不足者，法
    院得因本人、配偶、四親等內之親屬、最近1 年有同居事實
    之其他親屬、檢察官、主管機關或社會福利機構之聲請，為
    輔助之宣告。受輔助之原因消滅時，法院應依前項聲請權人
    之聲請，撤銷其宣告。」，民法第15條之1 第1 項、第2 項
    分別定有明文。
二、本件聲請意旨略以：聲請人之子即相對人賴育正因罹患先天
    性輕度智能不足，前經本院於107 年10月17日以107 年度輔
    宣字第35號裁定宣告相對人為受輔助宣告人，經就醫診治，
    相對人現已能正常生活，無受輔助宣告之必要，是聲請人爰
    依法聲請本院撤銷對相對人之輔助宣告等語。
三、經查：
　㈠本件相對人於民國107 年10月17日，經本院以107 年度輔宣
    字第35號裁定宣告為受輔助宣告人，並選定聲請人為其輔助
    人之事實，業經本院依職權調閱上開家事卷宗核閱無誤，堪
    以認定。
  ㈡本院依法對賴育正進行鑑定程序，其經黃文翔醫師鑑定後認
    為：賴育正的衣、食、衛生、交通等生活內容可以自理，個
    案107年所作心理衡鑑的智商為67分，108年所作之智商為61
    分，此次所得的智商為69分，略有進步。個案雖然有輕度智
    能不足，使個案之計算能力不佳，尤其心算兩位數加減仍常
    容易出錯，但是個案可以操作計算機補救自己的不足。個案
    目前從事foodpanda的外送工作，一天之中經常必須面對客
    戶當面收錢、找錢很多次，個案也是隨身攜帶計算機，如此
    則工作上的困難都尚可以克服，個案的上個工作是台鐵機廠
    外包商的僱員，因為老闆與台鐵機廠合約期滿，未能持續標
    到新年度的合約，因而結束所有台鐵機廠工作遣散所有員工
    ，個案也可以自行去尋找與應徵新工作，考上普通重型機車
    駕照，而且工作迄今適應能力還不錯。因此可以判斷個案雖
    然因為罹患輕度智能不足，因而導致個人之認知功能輕度受
    損，但是在個案努力學習之下，個人功能的受損程度已經降
    至很輕微的程度，為意思表示或受意思表示或辨識其意思表
    示效果之能力也已經大致恢復。可以獨立外出工作，也可以
    獨立作個人財務管理，建議該個案應該已經達到可以撤銷輔
    助宣告之標準。個案之先天性輕度智能不足疾病因為已經屬
    於先天即存在之慢性狀態，個案已經28歲，疾病本身為不可
    逆轉。但是個案生性樂觀積極，努力學習也努力工作，目前
    的養母也給予極大的支持，因此個人功能在不斷學習之下可
    以做出最大的發揮，彌補先天上的不足，預估個人功能在持
    續努力學習之下尚有再度進步的空間等語，有屏安醫療社團
    法人屏安醫院函文暨所附精神鑑定報告書、臨床心理衡鑑照
    會及報告單各1 份在卷可憑。是依上揭鑑定結果，賴育正現
    尚有足夠能力為意思表示或受意思表示或辨識其意思表示之
    效果之情事。從而，聲請人主張相對人受輔助宣告之原因已
    消滅，而請求撤銷本院107 年度輔宣字第35號所為宣告相對
    人為受輔助宣告人之裁定，為有理由，應予准許。
五、依家事事件法第177 條第2 項、第164 條第2 項，裁定如主
    文。
中　　華　　民　　國　　111 　年　　10　　月　　 7  　日
                      家事法庭法　官  李芳南
以上正本係照原本作成。
如不服本裁定應於送達後10日內向本院提出抗告狀，並繳納抗告
費1,000 元。
中　　華　　民　　國　　111 　年　　10   　月　　 7  　
日
                              書記官　姚啟涵